臺灣花蓮地方法院民事裁定             100年度監宣字第30號
聲  請  人  魏新生
相  對  人  許金治
利害關係人  許水仙
            許來春
上列聲請人聲請監護宣告事件，本院裁定如下：
    主  文
宣告許金治（女、民國○○年○月○日生、身分證統一編號：Ｚ00000
0000號）為受監護宣告之人。
選定魏新生（男、民國○○年○月○日生、身分證統一編號：Ｚ00000
0000號）為受監護宣告之人之監護人。
指定許水仙（女、民國○○年○月○○日生、身分證統一編號：Ｚ0000
00000號）為會同開具財產清冊之人。
聲請費用新臺幣壹仟元由受監護宣告之人負擔。
    理  由
一、本件聲請意旨略以：聲請人魏新生之母即相對人許金治因肺
    炎合併呼吸衰竭、充血性心臟衰竭、尿路感染等疾病，於民
    國100年3月27日至臺灣基督教門諾會醫療財團法人門諾醫院
    （下簡稱門諾醫院）呼吸加護病房住院治療，日常生活無法
    自理，已不能為（受）意思表示或辨識其效果，為此依民事
    訴訟法第597 條以下之規定，聲請宣告相對人為受監護宣告
    之人，併選定聲請人為受監護宣告之人許金治之監護人，許
    來春為會同開具財產清冊之人等語。
二、按對於因精神障礙或其他心智缺陷，致不能為意思表示或受
    意思表示，或不能辨識其意思表示之效果者，法院得因本人
    、配偶、四親等內之親屬、最近一年有同居事實之其他親屬
    、檢察官、主管機關或社會福利機關之聲請，為監護之宣告
    ，民法第14條第1項定有明文。查本院於100年6月13日下午2
    時許，在鑑定人門諾醫院洪曜醫師前訊問相對人，相對人對
    本院點呼其姓名雖眼睛張開但無反應乙情，有訊問筆錄1 件
    在卷可稽。又據鑑定人洪曜醫師之意見，認相對人自96年起
    出現腦神經病變，電腦斷層檢查顯示腦血管梗塞，終日臥床
    ，認知功能逐漸退化，定向感差，以鼻胃管灌食。97年起說
    話逐漸不清，100年3月因呼吸衰竭住院，以氣管插管呼吸器
    維生。相對人眼睛可活動並追蹤物體，目前對聲音、影像有
    注視反應，在精神意識較清醒時可以眼睛閉合來表達是否，
    但大部分時間意識模糊，無言語表達溝通的能力，四肢萎縮
    無行動能力，喪失獨立生活能力，生活需完全仰賴他人協助
    。鑑定結果為相對人因器質性腦病變（腦栓塞引起）有精神
    障礙，完全不能為（受）意思表示或辨識意思表示效果，恢
    復至其過往正常狀態之可能性低，此有該醫院100年6月17日
    基門醫盛字第100─0655號函暨所附精神鑑定報告書1份附卷
    可憑。本院綜上事證，認相對人確因精神障礙，致不能為（
    受）意思表示或辨識其效果，本件聲請，為有理由，應予准
    許，爰依法宣告相對人為受監護宣告之人。
三、次按受監護宣告之人應置監護人。又法院為監護之宣告時，
    應依職權就配偶、四親等內之親屬、最近一年有同居事實之
    其他親屬、主管機關、社會福利機構或其他適當之人選定一
    人或數人為監護人，並同時指定會同開具財產清冊之人。法
    院為前項選定及指定前，得命主管機關或社會福利機構進行
    訪視，提出調查報告及建議。監護之聲請人或利害關係人亦
    得提出相關資料或證據，供法院斟酌。又法院選定監護人時
    ，應依受監護宣告之人之最佳利益，優先考量受監護宣告之
    人之意見，審酌一切情狀，並注意下列事項：一、受監護宣
    告之人之身心狀態與生活及財產狀況。二、受監護宣告之人
    與其配偶、子女或其他共同生活之人間之情感狀況。三、監
    護人之職業、經歷、意見及其與受監護宣告之人之利害關係
    。四、法人為監護人時，其事業之種類與內容，法人及其代
    表人與受監護宣告之人之利害關係，民法第1110條、第1111
    條、第1111條之1 分別定有明文。查聲請人及利害關係人許
    水仙分別為相對人之子及胞妹，有戶籍謄本2 件在卷可稽。
    又本院依職權函請花蓮縣政府委託社團法人花蓮縣兒童暨家
    庭關懷協會進行訪視，提出報告，據覆略以：聲請人為相對
    人之子，相對人5 年前即終日臥病在床，因聲請人長年於臺
    北工作，故相對人皆由聲請人兄長之女照料，聲請人則每月
    支付醫衛用品及伙食費用。相對人近期因肺炎合併呼吸衰竭
    而緊急入院，聲請人得知相對人因病入院即放下臺北之工作
    即刻返回花蓮探望相對人，並提出留職停薪以全心全力照顧
    相對人，反觀聲請人兄長之女於其父死亡後即無探視相對人
    並失聯。從相對人所需支出長期皆由聲請人支付，雖聲請人
    經濟壓力沈重，仍盡力給予相對人完善之照顧觀之，可見聲
    請人有實質照料相對人。相對人目前並無身心障礙手冊，故
    無法申請任何之補助費用，聲請人此次聲請監護宣告動機為
    申請社福補助，以相對人實際生活情況等面向評估，聲請人
    任監護人無明顯不當。建議：聲請人適任為相對人之監護人
    ，而利害關係人適任為會同開具財產清冊之人，有該協會
    100年7月5日花兒家受第1000029號函暨所附成年人之監護宣
    告案件訪視評估報告1 份在卷可考。本院參酌上揭資料，認
    聲請人為相對人之次子，且係相對人罹病迄今長期提供醫療
    費用之人，並為相對人目前主要照顧者，而利害關係人為相
    對人之胞妹，份屬至親，因此認由聲請人負責養護及照顧相
    對人並管理其財產，應能符合相對人之最佳利益，爰選定聲
    請人為相對人之監護人，併指定利害關係人為會同開具財產
    清冊之人。至聲請人雖聲請指定許來春為會同開具財產清冊
    之人，然「會同開具財產清冊之人」，事實上乃一監督、監
    察之角色，期能好好監督監護人，讓監護人列出完整無遺漏
    、無隱瞞之受監護宣告人財產，並由監護人將受監護宣告人
    之財產妥適用在照養療護受監護宣告人身上，茲因許來春於
    本件尚未裁定前，即簽署相對人同意將名下房地過給聲請人
    之同意書，有同意書（見本院卷第44頁）1 紙在卷可稽，足
    見許來春並未顧及相對人之權益，其不適任為會同開具財產
    清冊之人甚明，從而本院依職權指定利害關係人許水仙為本
    件會同開具財產清冊之人，以資保護相對人之權益。又依民
    法第1113條準用同法第1099條之規定，於監護開始時，監護
    人魏新生對於受監護宣告人許金治之財產，應會同許水仙，
    於2個月內開具財產清冊，並陳報法院，併此敘明。
四、依民事訴訟法第608條第1項裁定如主文。
中    華    民    國   100    年    7     月    14    日
                  家事法庭      法  官  吳韻馨
如不服本裁定關於選定監護人及指定會同開具財產清冊之人等部
分，應於送達後十日內向本院提出抗告狀，並繳納抗告費新臺幣
1千元；其餘關於宣告監護之部分，不得抗告。
中    華    民    國   100    年    7     月    17    日
                                書記官  陳蓮茹